臺灣高等法院刑事裁定　　　　　　　　 100年度抗字第1375號
抗　告　人
即　證　人　廖明哲
上列抗告人因被告孫青雨涉嫌竊盜案件，不服臺灣宜蘭地方法院
中華民國100 年11月8 日所為因證人拒絕證言而科處罰鍰之裁定
（100 年度易字第547 號），提起抗告，本院裁定如下：
    主  文
抗告駁回。
    理  由
一、原裁定以：按刑事訴訟法第193 條規定：「證人無正當理由
    拒絕具結或證言者，得處以新臺幣3 萬元以下之罰鍰，於第
    183 條第1 項但書情形為不實之具結者，亦同。第178 條第
    2 項及第3 項之規定，於前項處分準用之」，依據前開規定
    ，證人出庭作證，在無拒絕證言權之下，證人即有依法具結
    並據實陳述之義務，如果證人違反此項義務，法院在考量個
    案情形之下，即得依上開規定科處罰鍰。經查：原審法院於
    民國100 年10月28日審理100 年度易字第547 號被告孫青雨
    涉嫌竊盜案件，以證人身分傳喚證人即抗告人廖明哲（下稱
    抗告人）證述被告孫青雨是否有與其共同竊盜等事實時，抗
    告人當庭表示拒絕證言，但其涉犯與被告孫青雨共同竊盜之
    案件，業經原審法院99年度易字第296 號判決判處有期徒刑
    9 月，其不服提起上訴後，因撤回上訴而確定，有本院被告
    前案紀錄表1 份附卷可稽，是其並無刑事訴訟法第181 條規
    定：證人恐因陳述致自己或與其有前條第1 項關係之人受刑
    事追訴或處罰者，得拒絕證言之情形，亦無刑事訴訟法第18
    0 條、第182 條得拒絕證言之情形，且原審法院亦當庭告以
    其不得拒絕證言，抗告人仍表明拒絕證言，原審法院因認抗
    告人無正當理由拒絕證言，嚴重妨礙真實實體之發現，因依
    上開規定，予以裁處抗告人罰鍰新臺幣（下同）3 萬元。經
    核尚無違誤。
二、抗告意旨略以：抗告人已於偵查時就關於本案所知一切，據
    實以告，未蒙偵辦人員採信，嗣於原審傳喚作證時，抗告人
    仍採知無不言之態度作證，卻仍遭已無正當理由拒絕作證裁
    處罰緩3 萬元，實屬無奈，為此提起抗告云云。
三、本院經查：抗告人因孫青雨涉嫌竊盜案件，經原審於100 年
    10月28日傳喚到庭作證，其於審理時陳稱：「（本案竊盜犯
    行是否已確定？）已經確定，我要拒絕作證。（為何要拒絕
    作證？）他的部分與我無關了，我已經在執行了，為何我還
    要作證，我拒絕作證。（若無正當理由拒絕作證，會被法院
    科處罰鍰，對此有何意見？）我還是拒絕作證。」等語（見
    原審100 年度易字第547 號卷第78至79頁），是抗告人明知
    其涉犯案件業已確定，並無刑事訴訟法第181 條規定證人恐
    因陳述致自己或與其有前條第1 項關係之人受刑事追訴或處
    罰者，得拒絕證言之情形，且亦明瞭無正當理由拒絕證言將
    遭處罰鍰，卻仍拒絕作證，足認其確係無正當理由拒絕證言
    原審認抗告人無正當理由拒絕證言，予以裁處抗告人罰鍰3
    萬元，並無不合。抗告人指稱其原審傳喚作證時，抗告人仍
    採知無不言之態度作證云云，與事實不符，要屬卸責之詞，
    不足採信。抗告人抗告理由，執此指摘原裁定不當，為無理
    由，應予駁回。另抗告人係屬證人，依刑事訴訟法第415 條
    第1 項但書規定，原則可再對本院裁定提起抗告，但因被告
    孫青雨係涉犯竊盜案件，屬不得上訴第三審案件，依刑事訴
    訟法第415 條第2 項、第405 條之規定，抗告人對本院之裁
    定，仍不得再行抗告，附此敘明。
據上論斷，應依刑事訴訟法第412條，裁定如主文。
中    華    民    國  100    年     11    月    30    日
                 刑事第十五庭  審判長法  官  沈宜生
                                     法  官  林明俊
                                     法  官  吳炳桂
以上正本證明與原本無異。
不得再抗告。
                                     書記官  劉育君
中    華    民    國   100    年    12    月    2     日